---
title: "Statisztikai Elemzés"
author: "Vida Péter"
date: "16 May 2018"
output: html_document
---

```{r setup, include=FALSE}
knitr::opts_chunk$set(echo = TRUE)
```

# Adatok
Az adataink a `data/Pokemon.csv` fájl tartalmazza. Soronként egy-egy pokémonról a következőket tudjuk:

* Name: a neve
* Type.1: az elsődleges típusa
* Type.2: a másodlagos típusa (lehet üres is)
* Total: az alábbi [tulajdonágok](https://bulbapedia.bulbagarden.net/wiki/Statistic) összege:
  + HP: életerő pontok
  + Attack: támadóérték
  + Defense: védelmi érték
  + Sp..Atk: speciális támadás
  + Sp..Def: speciális védekezés
  + Speed: sebesség
* Generation: melyik generációból való.
* Legendary: legendás pokémon-e

```{r}
data <- read.csv('data/Pokemon.csv')
labels(data)[2]
```

Az eredeti adathalmazban van egy sorszám oszlop is, de mivel az R dataframe sorszámozza a sorokat, ez redundáns információ.

```{r}
data <- data[,c(2:length(data))]
```

Az adatok közül nem vettem figyelembe a pokémonok [mega evolúcióját](https://bulbapedia.bulbagarden.net/wiki/Mega_Evolution), mivel ez egy ideiglenes állapot. Ez `r length(data[grepl("Mega",data$Name),])` sor törlését jelentette.

```{r}
data <- data[!grepl("Mega",data$Name),]
```

A [legendás pokémonok](https://bulbapedia.bulbagarden.net/wiki/Legendary_Pokémon) nagytöbbségében jobb tulajdonságokkal rendelkeznek, így az adathalmazunkat érdemes szétválasztani.

```{r}
legendsplit <- split(data,data$Legendary)
normal <- legendsplit$False
legendary <- legendsplit$True
```

Így a normális és a legendás pokémonok számának megoszlása: `r length(normal$Name)` és `r length(legendary$Name)`.

# Normális és legendás pokémonok közti különbségek

## Tulajdonságok

```{r}
layout(matrix(c(1,1,1,2,4,6,3,5,7),3,3))
labels <- c('Normal','Legendary')
labels.short <- c('L','N')
boxplot(normal$Total,legendary$Total,main="Total",names = labels)
boxplot(legendary$HP,normal$HP,main="HP",names = labels.short,horizontal = TRUE)
boxplot(legendary$Attack,normal$Attack,main="Attack",names = labels.short,horizontal = TRUE)
boxplot(legendary$Defense,normal$Defense,main="Defense",names = labels.short,horizontal = TRUE)
boxplot(legendary$Speed,normal$Speed,main="Speed",names = labels.short,horizontal = TRUE)
boxplot(legendary$Sp..Atk,normal$Sp..Atk,main="Special Attack",names = labels.short,horizontal = TRUE)
boxplot(legendary$Sp..Def,normal$Sp..Def,main="Special Defense",names = labels.short,horizontal = TRUE)
```

Ez alapján azt láthatjuk, hogy többségében a legendás pokémonok jobb tulajdonsagokkal rendelkeznek a normálisakkal szemben.

### Eloszlások

```{r}
layout(matrix(c(1,1,2,3),2,2,byrow = TRUE))
hist(data$Total,freq = FALSE)
lines(density(data$Total))
hist(normal$Total,freq = FALSE)
lines(density(normal$Total))
hist(legendary$Total,freq = FALSE)
lines(density(legendary$Total))
## special traits
dens.norm <- density(normal$HP)
dens.leg <- density(legendary$HP)
limits.x <- c(min(min(normal$HP),min(legendary$HP)),max(max(normal$HP),max(legendary$HP)))
limits.y <- c(0,max(max(dens.norm$y),max(dens.leg$y)))
layout(matrix(c(1,2),1,2,byrow = FALSE))
hist(normal$HP,freq = FALSE,xlim = limits.x, ylim = limits.y)
lines(density(normal$HP))
hist(legendary$HP,freq = FALSE,xlim = limits.x, ylim = limits.y,)
lines(density(legendary$HP))


dens.norm <- density(normal$Attack)
dens.leg <- density(legendary$Attack)
limits.x <- c(min(min(normal$Attack),min(legendary$Attack)),max(max(normal$Attack),max(legendary$Attack)))
limits.y <- c(0,max(max(dens.norm$y),max(dens.leg$y)))
hist(normal$Attack,freq = FALSE,xlim = limits.x, ylim = limits.y)
lines(density(normal$Attack))
hist(legendary$Attack,freq = FALSE,xlim = limits.x, ylim = limits.y)
lines(density(legendary$Attack))

hist(normal$Defense,freq = FALSE)
lines(density(normal$Defense))
hist(legendary$Defense,freq = FALSE)
lines(density(legendary$Defense))

hist(normal$Speed,freq = FALSE)
lines(density(normal$Speed))
hist(legendary$Speed,freq = FALSE)
lines(density(legendary$Speed))

```

## Típusok

A pokémonoknak legalább egy és maximum két típusa lehet. A típusnak a támadásoknál van szerepe, a különféle képességek más más típusra máshogy hathatnak. ("It's super effective!")
Mivel a két típussal rendelkező pokémonok mindkét típusuknak megfelelően erősebbek és gyengébbek a más típusokkal szemben, a típus szerinti összegzésbe mindkét típus szerint beleszámoltam őket. Az adatok összessége így több mint az eredeti, de talán átfogóbb képet kaphatunk.

### Másodlagos típus

Először az elsődleges és másodlagos típusok megoszlásást külön a normális és a legendás pokémonok között vizsgáltam.

```{r}
norm.type1.summary <- summary(normal$Type.1)
norm.type2.summary <- summary(normal$Type.2)[-1]
norm.types.summary <- t(cbind(as.matrix(norm.type1.summary),as.matrix(norm.type2.summary)))
norm.types.summary.normaled <- norm.types.summary/sum(norm.types.summary)
norm.types.summary.normaled.ordered <- norm.types.summary.normaled[,order(colSums(norm.types.summary.normaled),decreasing = TRUE)]
leg.type1.summary <- summary(legendary$Type.1)
leg.type2.summary <- summary(legendary$Type.2)[-1]
leg.types.summary <- t(cbind(as.matrix(leg.type1.summary),as.matrix(leg.type2.summary)))
leg.types.summary.normaled <- leg.types.summary/sum(leg.types.summary)
leg.types.summary.normaled.ordered <- leg.types.summary.normaled[,order(colSums(leg.types.summary.normaled),decreasing = TRUE)]
types.summary <- cbind(colSums(norm.types.summary),colSums(leg.types.summary))
types.summary.normaled <- cbind(types.summary[,1]/sum(types.summary[,1]),types.summary[,2]/sum(types.summary[,2]))

maxval <- max(max(colSums(norm.types.summary.normaled)),max(colSums(leg.types.summary.normaled)))
maxval <- c(0,maxval)

label.x <- 'Density'
legendtext.1 <- c('Type.1','Type.2')

layout(matrix(c(1,2),1,2,byrow = TRUE))
barplot(norm.types.summary.normaled.ordered,las=1,horiz = TRUE,legend.text = legendtext.1,main = 'Types in normal pokemons',xlab = label.x)
barplot(leg.types.summary.normaled.ordered,las=1,horiz = TRUE,xlim = maxval,legend.text = legendtext.1,main = 'Types in legendary pokemons',xlab = label.x)
```

```{r} 
num.water <- sum(norm.types.summary[,colnames(norm.types.summary)=='Water'])
num.normal <- sum(norm.types.summary[,colnames(norm.types.summary)=='Normal'])
num.sum <- sum(norm.types.summary)
```

* A repülő típus főleg másodlagosként szerepel
* Normális pokémonoknál a legyakoribb típus a víz, de ez `r num.water` darabot jelent, míg a második leggyakoribb, a "Normal" `r num.normal` darab (az `r num.sum`-ből), ez pedig nem tekinthető szignifikáns különbségnek (`r abs(num.water-num.normal)/num.sum*100`%).
* Legendás pokémonoknál jellemzőbbnek tűnik a második típus megléte. 
  + A legendás pokémonoknak `r sum(leg.type2.summary)/length(legendary$Type.2)*100`%-a,
  + Ezzel szemben a normálisoknak `r sum(norm.type2.summary)/length(normal$Type.2)*100`%-a
  rendelkezik másodlagos típussal
* 

### Normális és legendás típusok

```{r}
layout(matrix(1,1,1))
barplot(t(types.summary.normaled),beside = TRUE,las = 2,legend.text = labels)
```

Észrevehető, hogy legendás pokémonok gyakrabban sárkány, repülő illetve psychic típusúak.

# Generáció szerinti bontás
